【裁判字號】    89,訴,58
【裁判日期】    891123
【裁判案由】    偽造文書等
【裁判全文】
臺灣高雄地方法院刑事判決                            八十九年度訴字第五八號
    公  訴  人  臺灣高雄地方法院檢察署檢察官
    被      告  甲○○
右列被告因偽造文書等案件，經檢察官提起公訴（八十八年度偵字第二六八三九號）
，本院判決如左：
    主  文
甲○○連續意圖為自己不法之所有，而侵占對於業務上所持有之物，處有期徒刑捌月
；又行使偽造私文書，足以生損害於公眾及他人，處有期徒刑參月，扣案偽造之「世
華銀行東高分行蔡靜琪八─一六」印章壹枚及太平洋崇光百貨公司記帳卡消費單繳款
回執聯上偽造之「世華銀行東高分行蔡靜琪八─一六」印文壹枚均沒收。應執行有期
徒刑拾月，扣案偽造之「世華銀行東高分行蔡靜琪八─一六」印章壹枚及太平洋崇光
百貨公司記帳卡消費單繳款回執聯上偽造之「世華銀行東高分行蔡靜琪八─一六」印
文壹枚均沒收。
    事  實
一、甲○○於民國八十八年間因業務侵占罪，經本院於八十八年七月二十三日以八十
    八年度易字第一○八三號判處有期徒刑六月，緩刑三年確定，猶不知悔改，於八
    十八年七月任職於高雄市前金區○○○路二○一號成功補習班，擔任導師，平日
    以批改作業、招生、收取補習費等為業務，竟基於意圖為自己不法所有之概括犯
    意，利用職務之便，自八十八年八月三十日起至八十八年九月十四日止，在成功
    補習班內，連續向學生許家萍、陳雪婷、楊淑妃、、柯琇瀅、黃雁群、謝芳婷分
    別收取新台幣（下同）一萬元、一萬一千元、三萬五千元、三萬三千元、三萬五
    千元、八千元之補習費，及向學生劉金奇、賴建維分別收取一萬三千元、一萬元
    之房租費，共計十五萬五千五百元後，未將該款轉交補習班入賬，而予以侵占入
    己花用。又因於八十八年七月四日，與同事乙○○前往位於高雄市○○路之太平
    洋崇光百貨股份有限公司（下簡稱太平洋百貨公司）購物，二人共消費三萬一千
    二百二十三元，由乙○○先以太平洋百貨公司記帳卡刷卡代墊甲○○約一萬五千
    元至二萬元之消費款，迨乙○○收到繳費通知單時，再由甲○○繳款，以返還乙○○之代墊款，詎甲○○無力繳款，竟於八十八年八月間某日，在高雄市○○路
    ，委託不知情之之刻印社，偽刻「世華銀行東高分行蔡靜琪八─一六」（起訴書
  物載為「世華銀行東高分行蔡靜琪八─一六」）印章一枚，而後在成功補習班內
    ，以該偽造印章蓋於太平洋百貨公司記帳卡繳款通知單之繳款回執聯上，完成偽
    造之繳款單私文書一張，足以生損害於蔡靜琪及世華銀行東高分行，並將偽造之
    繳款回執聯持與向乙○○行使之，致乙○○於錯誤，免除甲○○之債務，使甲○○因之獲取約一萬五千元至二萬元之財產上不法之利益。嗣於同年九月二十日，
    經成功補習班高屏總管理處處長丁○○報警，始查獲上情，並扣得偽造之「世華
    銀行東高分行蔡靜琪八─一六」印章一枚。
二、案經被害人丁○○訴由高雄市政府警察局新興分局移送臺灣高雄地方法院檢察署
    檢察官偵查起訴。
    理  由
一、訊據被告甲○○對於原係成功補習班導師，以批改作業、招生及收取補習費用等
    為其業務，利用職務之便，自八十八年八月三十日起至八十八年九月十四日止，
    在成功補習班內，分別向學生許家萍等人收取補習費及房租費，共計十五萬五千
    五百元，予以侵占入己花用，及於八十八年八月間某日，在高雄市○○路，委託
    某不知情之刻印行，偽造「世華銀行東高分行蔡靜琪八─一六」印章一枚，並於
    成功補習班內，持前開偽造印章蓋在被害人乙○○之平洋百貨公司記帳卡繳款通
    知單的繳款回執聯上，完成偽造之繳款單私文書一張，並持以向乙○○行使之事
    實，均坦承不諱，核被害人丁○○於警訊中指訴情節相符（見警卷第五頁），並
    經證人即成功補習班主任丙○○、導師乙○○於本院審理中證述在卷（見本院八
    十九年三月七日審判筆錄、八十九年八月三日訊問筆錄及八十九年十一月二十三
    日審理筆錄），復有成功補習班學生許家萍等人報名表影本六張、代收學生陳雯
    婷訂金名片一張，及太平洋百貨公司於八十九年九月十六日檢送之被害人乙○○
    八十八年七月至九月記帳卡消費明細表二紙附卷可稽。本件事證明確，被告犯行
    均堪認定。
二、被告甲○○係成功補習班導師，平日以批改作業、招生、收取補習費用等為其業
    務，業經被告供述在卷，其將業務上持有之補習費、房租費，予以侵占入己，核
    其所為，係犯刑法第三百三十六條第二項之業務侵占罪。又被告於偽造太平洋百
    貨公司記帳卡繳款單持以行使之行為，係犯刑法第二百十六條、第二百十條行使
    偽造私文書罪；至被告利用不知情人偽造「世華銀行東高分行蔡靜琪八─一六」
    印章及於繳款單收回聯上偽造印文之行為係偽造私文書之部分行為，而其偽造後
    持以行使，偽造之低度行為為行使之高度行為所吸收，均不另論罪。公訴意旨雖
    僅述及被告偽造私文書之犯行，惟其偽造私文書之犯行既為行使偽造私文書之高
    度行為吸收，為單純一罪，則本院自應擴張起訴事實，就公訴人漏為審酌之行使
    偽造私文書高度行為予以審究。另被告向乙○○詐稱已其繳納消費款，使乙○○
    免除其債務之犯行，係刑法第三百三十九條第二項之詐欺得利罪。被告業務侵占
    犯行，時間緊接，犯罪構成要件相同，顯係基於概括犯意反覆為之，應依刑法第
    五十六條連續犯之規定論以一罪，並加重其刑。而被告所犯上開行使偽造私文書
    罪與詐欺得利罪間，有方法結果之牽連關係，應依牽連犯之規定從一重之行使偽
    造私文書罪處斷。公訴人起訴之事實雖未述及被告詐欺得利之犯行，然該部分事
    實與公訴人起訴之犯罪事實既具有牽連犯之裁判上一罪關係，為起訴效力所及，
    基於審判不可分原則，本院自應並予審究。再被告所犯行使偽造私文書罪與業務
    侵占罪間，犯意各別，罪名不同，應分論併罰之。爰審酌被告於緩刑期間，猶不
    知悔改，利用職務之便，侵占代收款十五萬五千五百元，及詐得約一萬五千元至
    二萬元之不法利益，犯罪後雖坦承犯行，惟尚未賠償被害人損害，及其犯罪之目
    的、手段等一切情狀，爰量處如主文所示之刑，並定應執行刑，以資懲戒。扣案
    偽造之「世華銀行東高分行蔡靜琪八─一六」印章一枚，應依刑法第二百十九條
    規定，併予宣告沒收。又被告於太平洋百貨公司記帳卡繳款通知單之回執聯上偽
    造之「世華銀行東高分行蔡靜琪八─一六」印文一枚，雖未扣案，但不能證明業
    已滅失，亦應依刑法第二百十九條宣告沒收。
據上論斷，應依刑事訴訟法第二百九十九條第一項前段，刑法第二百十六條、第二百
十條、第三百三十六條第二項、第三百三十九條第二項、第五十六條、第五十五條、
第五十一條第五款、第二百十九條，罰金罰鍰提高標準條例第一條前段，判決如主文
。
本案經檢察官郭武義到庭執行職務。
中      華      民      國    八十九    年     十一     月    二十三    日
                                  臺灣高雄地方法院刑事第四庭
                                      法  官  廖  純  卿
右正本證明與原本無異。
如不服本判決，應於判決送達後十日內，向本院提出上訴狀。
                                      書記官  林  孝  聰
中    華    民    國      八十九      年      十一      月      二十四  日
錄本案論罪科刑法條全文：
刑法第二百十六條、第二百十條。
刑法第三百三十六條第二項。
行使第二百十條至第二百十五條之文書者，依偽造、變造文書或登載不實事項或使登
載不實事項之規定處斷。
偽造、變造私文書，足以生損害於公眾或他人者，處五年以下有期徒刑。
對於業務上所持有之物，犯前條第一項之罪者，處六月以上五年以下有期徒刑，得併
科三千元以下罰金。


司法院資訊處製作；財團法人民間司法改革基金會備份。
